---
title: |
  | SCI 1402
  | Projet en science des données
  | 
  | Analyse de la base de données mondiale sur le terrorisme
  | Plus de 180 000 attaques terroristes dans le monde, 1970-2017
author: |
  | HAMID DIGORGORD
  | No d'étudiant : 23110186
  | 
  | **Professeur(e)(s) responsable(s) :** 
  | Richard Hotte
  | 
  | **Ressource à l'encadrement :**
  | Fatima Bensalma
date: "`r format(Sys.Date(), '%d %B %Y')`"
output:
  html_document:
    toc: true
    toc_depth: 3
    toc_float: true
    number_sections: true
    code_folding: show
    theme: cosmo
    highlight: tango
bibliography: references.bib
---

```{r setup, include=FALSE}
knitr::opts_chunk$set(
  echo = TRUE,
  message = FALSE,
  warning = FALSE,
  fig.width = 10,
  fig.height = 6,
  fig.align = 'center'
)

# Définir le répertoire de travail
knitr::opts_knit$set(root.dir = 'C:/Users/digor/OneDrive/Documents/Projet_SCI1402_analyse_GTD')
```

# Introduction

Ce projet analyse la Global Terrorism Database (GTD), une base de données comprenant plus de 180 000 attaques terroristes entre 1970 et 2017. Les données proviennent de Kaggle [@KaggleGTD].

# Configuration de l'Environnement

## Installation des Packages
```{r install-packages}
source("scripts/01_install-packages.R")
```

## Configuration de l'Environnement R
```{r config-env}
source("scripts/02_config-environnement.R")
```

## Configuration de Spark
```{r config-spark}
source("scripts/03_config-spark.R")
```

# Importation et Préparation des Données

## Importation des Données
```{r import-data}
source("scripts/04_import-data.R")
```

## Nettoyage des Données
```{r clean-data}
source("scripts/05_nettoyage-data.R")
```

# Analyse Exploratoire

## Analyse Statistique
```{r stat-analysis}
source("scripts/06_analyse-statistique.R")
```

## Visualisations de Base
```{r basic-viz}
source("scripts/07_visualisation-analysis.R")
```

# Visualisations Avancées

## Visualisations Interactives
```{r interactive-viz}
source("scripts/08_visualisations-interactives.R")
```

## Cartes Régionales
```{r regional-maps}
source("scripts/09_cartes_régionales.R")
```

## Animations
```{r animations}
source("scripts/10_visualisations_animées.R")
```

# Analyses Approfondies

## Analyse des Visualisations
```{r viz-analysis}
source("scripts/11_analyse_visualisations.R")
```

## Clustering
```{r clustering}
source("scripts/12_analyse_de_clustering.R")
```

## Modélisation Prédictive
```{r predictive}
source("scripts/13_predictive-models.R")
```

## Prédictions Temporelles
```{r time-series}
source("scripts/14_prédiction_de_série_temporelle.R")
```

# Conclusions

[Vos conclusions ici]

# Références